【裁判字號】    92,自,42
【裁判日期】    920807
【裁判案由】    詐欺
【裁判全文】
臺灣士林地方法院刑事判決                            九十二年度自字第四二號
    自  訴  人  乙○○
    被      告  甲○○
右列被告因詐欺案件，經自訴人提起自訴，本院判決如左：
    主  文
甲○○無罪。
    理  由
一、本件自訴意旨略以：被告甲○○與自訴人乙○○原係男女朋友關係，於民國九十
    一年六月十七日被告以口頭借款之方式，向自訴人借款新台幣（下同）十五萬元
    ，作為被告開設唯諾廣告股份有限公司（以下簡稱唯諾公司）股金之一部分，並
    經該公司負責人兼會計陳碧如加以確認，詎被告於二天後即向自訴人提出分手，
    並拒不見面，嗣幾經催討，被告均反唇相譏，並否認該筆借款事實，因認被告甲
    ○○涉有刑法第三百三十九條第一項詐欺取財罪嫌云云。
二、按犯罪事實應依證據認定之，無證據不得推定其犯罪事實；不能證明被告犯罪者
    ，應諭知無罪之判決，現行刑事訴訟法第一百五十四條、第三百零一條第一項分
    別定有明文。又告訴人之告訴，本以使被告受刑事追訴為目的，故其陳述是否與
    事實相符，自應調查其他證據，以資審認（最高法院六十九年台上字第一五三一
    號判決參照）。而認定被告有罪之事實，應憑證據，如未能發現相當之證據，或
    證據不足以證明，自不能以推測或擬制之方法以為裁判之基礎；且認定事實所憑
    之證據，其為訴訟上之證明，須達於通常一般之人均不致有所懷疑，而得確信其
    為事實之程度者，始得據為有罪之認定，倘其證明尚未達到此一程度而有合理之
    懷疑存在時，尚難為有罪之認定基礎；另苟積極證據不足以為不利於被告事實之
    認定，即應為有利於被告之認定，更不必有何有利之證據。最高法院三十年上字
    八一六號、四十年台上字八六號、七十六年台上字第四九八六號判例分別揭有上
    旨，足資參酌。
三、本件自訴人認被告甲○○涉犯刑法第三百三十九條第一項之詐欺取財罪嫌，無非
    係以其個人之指訴，及提出伊自富邦銀行轉帳十五萬元至唯諾公司之紀錄即存摺
    影本一紙為其論據。然訊據被告甲○○固坦承有要自訴人轉帳十五萬元至唯諾公
    司之帳戶，作為伊投資該公司所繳交股金之用等事實，惟堅決否認涉有詐欺犯行
    ，辯稱：伊與自訴人原為男女朋友關係，曾租屋共同生活，並由自訴人管理雙方
    金錢財物等一切事項，伊每月薪資亦均交由自訴人處理，該十五萬元股款，係被
    告自己原有金錢，伊向自訴人要十五萬元，是要伊自己的錢，要求自訴人提出來
    ，但自訴人說不行，自訴人把錢拿去投資基金與股票，伊有告訴自訴人說一定要
    把錢領出來，後來伊知道自訴人去銀行借錢，但並不是伊要自訴人去借錢，故與
    自訴人間根本無借貸關係，至於分手之事，係雙方意見不合發生爭執，自訴人拿
    出剪刀要刺伊，伊害怕才會離開，並沒有詐欺之事等語。經查：（一）自訴人指
    稱被告於九十一年六月十七日向其借款十五萬元之事實，雖提出存摺中轉帳紀錄
    為證，惟自前開轉帳紀錄僅得見金錢之往來流向，並無從知悉轉帳款項之法律性
    質為何，事實上被告亦承認有要求自訴人將十五萬元轉入唯諾公司之帳戶，單單
    以該存摺影本，並不足以證明被告曾有向自訴人說過要十五萬元之事實。又該轉
    帳十五萬元至唯諾公司之事實既已明確，亦無傳訊證人陳碧如之必要，附此敘明
    。（二）被告辯稱於同居期間均將其每月薪資交予自訴人處理，前後應有一、兩
    百萬元，該十五萬元係伊的錢等語，其中被告薪資係交由自訴人處理之事實，亦
    為自訴人所承認，此外，並經本院函調被告薪水轉帳用之富邦銀行、誠泰銀行、
    上海商業儲蓄銀行、第一銀行等存款帳戶明細表，在八十九年至九十一年六月間
    被告每月均有固定之薪水轉入，金額在四萬九千多元至五萬九千多元之間，有富
    邦商業銀行股份有限公司九十二年六月二十七日（九十二）富銀作業第０一三六
    七號函、誠泰商業銀行九十二年七月四日誠泰銀復簡字第九二一八八號函、上海
    商業儲蓄銀行總行營業部九十二年六月二十五日（九二）上營存字第四九二號函
    、第一商業銀行建國分行九十二年七月一日一建國字第二四三號函在卷可稽，應
    認被告所辯尚屬可信。至於自訴人另稱「我們同居的時間從八十八年間開始直到
    九十一年六月十九日他跑了為止，他的薪水是有交給我，但我只是幫他處理信用
    卡的帳款，就只有這樣而已，而且他的薪水繳信用卡及小額信貸後就沒有了，他
    有跟中華銀行總行借六十萬元的信用貸款，他的信用卡有三張全部刷爆，他的薪
    水約有四、五萬元：：他的信用卡在八十八年就刷爆了，信用貸款每月要還一萬
    五千元」云云（見本院九十二年四月二十四日訊問筆錄），然查被告自行提出其
    財團法人金融聯合徵信中心之綜合信用資料，其上載稱資料庫中並無被告最近三
    年逾期、催收或最近五年呆帳資訊，有該當事人綜合信用報告一紙在卷足稽，尚
    難認被告有自訴人所稱之信用卡刷爆、經濟狀況不佳之情形。（三）自訴人又指
    稱被告詐欺伊，係要求伊到富邦銀行借貸三十萬元給被告使用，貸成之後伊給被
    告十五萬元，後來伊向被告要，被告說就當是借的，後來被告就避不見面，伊借
    款其他之十五萬元，伊拿去還銀行，因利息很高，伊又沒有要用錢，是被告拜託
    伊去跟銀行借的等語，然查，自訴人於九十一年六月十七日向富邦銀行借款三十
    萬元，撥入自訴人之00000000000000號帳戶內，依自訴人所提出
    之存摺影本所載，其中十五萬元固係依被告要求而轉帳至唯諾公司帳戶，但其餘
    款項，自訴人在九十一年六、七月間亦陸陸續續領出使用，至九十二年五月二十
    八日尚有借款餘額二十五萬五千三百零二元，有富邦商業銀行台北一區個金中心
    九十二年五月二十八日（九十二）富銀個北一第五七號函在卷可稽，足見自訴人
    所稱該銀行借款係被告要求所借，伊沒有用錢需求云云，並非事實，亦無從認為
    被告有施用詐術之情形。至於自訴人聲請傳喚證人陳諸浩部分，查自訴人指稱被
    告向伊說借十五萬元之場合，分別是在家裡或是打電話講的，顯然並無其他人直
    接知悉被告講述之內容，證人陳諸浩至多僅屬傳聞證據，應無再予傳喚之必要。
    （四）自訴人原於九十二年四月十四日本院調查時指稱被告在九十一年六月十九
    日搬走東西後就聯絡不上，一直到九十一年十一月伊去上海打電話到被告手機向
    被告要這筆錢，被告才說「什麼錢？」等語，然查，被告在九十二年六月十二日
    本院調查時辯稱自訴人在九十一年八月有打電話向伊講說已找到新房子要搬走，
    伊有說好，自訴人並沒有提到錢的事等語，自訴人則在同次庭訊中陳稱被告確實
    有把夏天的衣服與電視遊樂器搬走，傢俱是一起買的，被告有說伊要什麼就自己
    搬走，伊搬走的時間是七月而不是八月等語，顯見自訴人與被告在九十一年七、
    八月間仍有因搬家之事聯絡過，並無自訴人所稱被告避不見面、反唇相譏等情形
    ，亦無從認為被告具有不法所有之意圖。（五）綜上所述，自訴人所指被告詐欺
    之犯行，客觀上既尚未達於通常一般人均不致有所懷疑而得確信其犯罪事實之程
    度，依「罪證有疑，利於被告」之法則，即應作有利於被告之認定，本件既不能
    證明被告犯罪，自應為無罪之諭知。
四、按非告訴或非請求乃論之罪，自訴人經合法傳喚無正當理由不到庭者，得不待其
    陳述而為判決，刑事訴訟法第三百三十一條第一項後段定有明文。本件業經本院
    於九十二年六月十八日當庭改訂庭期審理，自訴人無正當理由不到庭，本院乃不
    待其陳述而為判決，附此敘明。
據上論斷，應依刑事訴訟法第三百四十三條、第三百三十一條第一項後段、第三百零
一條第一項前段，判決如主文。
中      華      民      國    九十二    年      八      月      七     日
                                臺灣士林地方法院刑事第一庭
                                        法  官  高  愈  杰
右正本證明與原本無異。
如不服本判決，應於判決送達後十日內向本院提出上訴狀 (應附繕本) ，上訴於臺灣
高等法院。
                                        書記官  蘇  彥  宇
中      華      民      國    九十二    年      八      月      十一    日


司法院資訊處製作；財團法人民間司法改革基金會備份。
